【裁判字號】    98,刑智上易,96
【裁判日期】    981116
【裁判案由】    違反著作權法
【裁判全文】
智慧財產法院刑事判決
                                  98年度刑智上易字第96號
上  訴  人  臺灣臺中地方法院檢察署檢察官
被      告  甲○○
選任辯護人  蘇慶良律師
上列上訴人因被告違反著作權法案件，不服臺灣臺中地方法院97
年度易字第4019號，中華民國98年6 月24日第一審判決（起訴案
號：臺灣臺中地方法院檢察署97年度偵字第16532 號），提起上
訴，本院判決如下：
    主  文
上訴駁回。
    理  由
一、公訴意旨略以：甲○○明知英屬維京群島商依斯楚數位娛樂
    有限公司臺灣分公司（下稱依斯楚公司臺灣分公司）就「亂
    online」線上遊戲軟體之電腦程式著作（下稱系爭著作）享
    有著作財產權，非經依斯楚公司臺灣分公司之同意或授權，
    不得擅自重製或公開傳輸。詎竟基於以重製與公開傳輸方式
    侵害他人著作財產權之犯意，於民國95年間某時，在不詳地
    點，以向中華電信股份有限公司（下稱中華電信公司）所申
    請租用之伺服器主機，架設網址為http://php.guestbook.c
    om.tw/b4/profile.php？mforum=rantest之「夢幻轉向論壇
    」網站，擅自將未經依斯楚公司臺灣分公司同意或授權之「
    亂online」線上遊戲軟體重製至上開網站，並設置連接點，
    供不特定人利用網路連線至該網路硬碟空間免費下載使用，
    用以經營同款線上遊戲，以此重製及公開傳輸之方式，侵害
    依斯楚公司臺灣分公司之著作財產權，因認被告王崇耀涉犯
    著作權法第92條之擅自以公開傳輸之方法侵害他人之著作財
    產權罪嫌。
二、按犯罪事實應依證據認定之，無證據不得推定其犯罪事實；
    又不能證明被告犯罪者，應諭知無罪之判決；刑事訴訟法第
    154 條第2 項、第301 條第1 項分別定有明文。次按，所謂
    證據，係指直接間接足以證明犯罪行為之一切證人、證物而
    言；且事實之認定，應憑證據，如未能發現相當證據，或證
    據不足以證明，自不能以推測或擬制之方法，以為裁判基礎
    ，最高法院30年上字第128 號、40年台上字第86號判例均可
    資參考。再按認定不利於被告之事實，須依積極證據，苟積
    極證據不足為不利於被告事實之認定時，即應為有利於被告
    之認定，更不必有何有利之證據，最高法院30年上字第816
    號判例意旨可資參照。另按刑事訴訟上證明之資料，無論其
    為直接或間接證據，均須達於通常一般之人均不致有所懷疑
    ，而得確信其為真實之程度，始得據為有罪之認定，若其關
    於被告是否犯罪之證明未能達此程度，而有合理懷疑之存在
    ，致使無從形成有罪之確信，根據「罪證有疑，利於被告」
    之證據法則，即不得遽為不利被告之認定，有最高法院76年
    度台上字第4986號判例可稽。末按，告訴人之告訴，係以使
    被告受刑事訴追為目的，是其陳述是否與事實相符，仍應調
    查其他證據以資審認，最高法院30年上字第816 號、52年台
    上字第1300號判例意旨可資參照。
三、檢察官認被告涉犯著作權法第92條之擅自以公開傳輸之方法
    侵害他人之著作財產權罪嫌，無非係以：(1)「夢幻轉向論壇
    」共有3個網路載點供不特定人下載系爭著作，其中下載點
    名稱「分割檔2」（網址http://bbbk11.myweb.hinet.net/r
    an0626.part2.rar）之網路伺服器申請人，為證人黃郁晴，
    係被告之妻子；技術聯絡人與聯絡電話0000000000號行動電
    話所有人均為被告；(2)「夢幻轉向論壇」網站於95年6月29
    日（起訴書誤載為96年6月29日）15時28分14秒，利用伺服
    器IP位址220.134.36.99，重製並公開傳輸系爭著作修補軟
    體，上開IP位址之申請人亦為證人黃郁晴，技術聯絡人及連
    絡電話0000000000號行動電話所有人仍同為被告無誤；(3)「
    夢幻轉向論壇」網站申請者所使用hinet e-mail帳號bbb819
    3.k39988@msa.hinet.net，經查申請人為證人徐偉銘，與被
    告互為叔姪關係，其中申裝／帳寄地址臺中市○○區○○路
    18巷15號之3，業經證人徐偉銘於警詢中證稱係被告幼時住
    處無訛，與被告具有地緣關係為其論據。訊據被告堅詞否認
    有何侵害著作權犯行，辯稱：伊只會上網瀏覽網頁，不知道
    上開論壇是何人所架設，伊並沒有將「亂online」遊戲程式
    上傳至網路供不特定人下載等語。
四、程序部分：
  (一)按「被告以外之人於審判外之陳述，雖不符前四條之規定，
    而經當事人於審判程序同意作為證據，法院審酌該言詞陳述
    或書面陳述作成時之情況，認為適當者，亦得為證據。當事
    人、代理人或辯護人於法院調查證據時，知有第159條第1項
    不得為證據之情形，而未於言詞辯論終結前聲明異議者，視
    為有前項之同意。」，刑事訴訟法第159條之5定有明文。本
    案以下所引用被告以外之人於警詢及偵訊之指訴（除告訴代
    理人許登誌於偵查中之供述外），雖均屬被告以外之人於審
    判外之陳述而屬於傳聞證據，然檢察官、被告及選任辯護人
    於本院言詞辯論終結前均未聲明異議，且經本院審酌該言詞
    陳述作成之情況，亦認為適當，是以上開供述證據，均有證
    據能力。
  (二)至檢察官所引用用以證明被告有上開犯罪事實之卷內文書證
    據及物證之證據能力部分，並無證據證明係違背法定程序所
    取得，檢察官、被告及選任辯護人於原審或本院均未主張排
    除前開物證之證據能力，且於本院言詞辯論終結前均未表示
    異議，本院經審酌前開物證並非公務員違背法定程序所取得
    ，亦無刑事訴訟法第159條之4顯有不可信之情況，故上揭物
    證均有證據能力。
  (三)再者，本件告訴人依斯楚公司臺灣分公司係於95年10月17日
    具狀向臺北市政府警察局刑事警察大隊對被告甲○○提出違
    反著作權法之告訴（見士檢96年偵字第1391號卷第15-17頁
    ），其並提出告訴人及訴外人韓商Min Communications,Inc.
     於西元2005年8月12日簽訂之全球授權及財務協議一份（見
    1391號偵卷第47-50頁），上開協議載明「亂online」線上
    遊戲係由告訴人及韓商Min Communications, Inc.合作開發
    ，並約定由雙方共有「亂online」線上遊戲之智慧財產權（
    見1391號偵卷第47頁），是以告訴人確為系爭著作之著作權
    人，依法自得提起本件告訴。
五、經查：
  (一)依告訴人所呈網路擷取資料所示，http://php.guestbook.c
    om.tw/b4/viewtopic.php?t=6&mforum=rantest之夢幻轉向
    論壇中「客戶端」確有自稱「耀哥」之人於95年8 月29日下
    午10時24分未經授權而提供三個網址連接點，供不特定人下
    載系爭著作之分割檔（包括分割檔1 至3 ），業經原審勘驗
    告訴人所呈光碟內容（見原審卷第66頁），且為被告所不爭
    （見原審卷第30頁反面），堪信為真實。
  (二)惟告訴人前曾於96年9月7日偵查中指稱系爭著作遭重製於夢
    幻轉向論壇供第三人下載之IP為「61.225.205.246」，連線
    時間如下（見偵字第4911卷第38-47頁），查上開IP均係屬
    於中華電信股份有限公司（下稱中華電信公司），嗣經向中
    華電信公司函查上述IP於下列時間連線之用戶資料如下：
    (1)95年9月13日下午12時07分57秒，查無IP連線資料。
    (2)95年9月13日下午12時08分06秒，查無IP連線資料。
    (3)95年10月16日下午6時06分54秒，用戶名稱：陳閔村。
    (4)95年9月19日下午5時50分32秒，用戶名稱：吳惠娟。
    (5)95年7月12日下午5時16分27秒，查無IP連線資料。
    此有中華電信公司客服處第二客服第七作業中心（下稱中華
    電信公司客服中心）96年9月17日二客7作第00000000-001號
    函附卷可參（見偵字第4911號卷第50-51 頁），此外，卷內
    亦查無上述夢幻轉向論壇中所提供「分割檔2 」下載點（即
    網址http://bbbk11.myweb.hinet.net/ran0626.part2.rar
    ）之網路伺服器申請人係被告之妻黃郁晴之證據資料，是以
    檢察官主張夢幻轉向論壇中下載點名稱「分割檔2 」（網址
    http://bbbk11.myweb.hinet.net/ran0626.part2.rar ）之
    網路伺服器申請人為黃郁晴，並據此而認係被告將系爭著作
    重製於網址
    http://bbbk11.myweb.hinet.net/ran0626.part2.rar 供不
    特定人下載等情，即非有據。
  (三)告訴人於97年1月3日偵查中另指稱被告提供系爭著作修補程
    式上載至夢幻轉向論壇之IP為「220.134.36.99」，上載時
    間為95年6月29日下午3時28分14秒（見他字第265號卷第3頁
    ），嗣經向中華電信公司函查上述IP於上開時間連線之用戶
    資料，其函覆略謂：該IP用戶為黃郁晴，退租日期為96年5
    月31日，技術連絡人為甲○○，連絡人電話0000000000，裝
    機地址為「臺中市○○區○○路916號之13,7樓之3」，此有
    中華電信公司客服中心97年2月15日二客7作第00000000005
    號函附卷可參（見他字第265號卷第63-64頁），而證人黃郁
    晴亦供承其手機電話為0000000000無訛（他字第265號卷第
    59頁）。然查，被告及黃郁晴均否認曾居住「臺中市○○區
    ○○路916號之13,7樓之3」（見他字第265號卷第98頁反面
    、100頁反面），且被告自77年10月29日起即設籍住於「臺
    中市○○區○○路18巷15之3號」，黃郁晴亦係設籍於「臺
    中市○○區○○路18巷15之3號」，此有個人戶籍資料附卷
    可按（見他字第265號卷第61頁及本院卷），經核亦與證人
    徐偉銘證稱被告幼時居住臺中市○○區○○路18巷15之3號
    等情相符（見他字第265號卷第104頁反面），經本院依職權
    查詢「臺中市○○區○○路916號之13,7樓之3」之全戶資料
    ，其現住人亦均與被告及黃郁晴無涉，尚難認被告曾居住或
    使用上址，既無積極證據可資證明被告曾居住或使用上述「
    220.134.36.99」IP之裝機位址，自難僅憑IP申請用戶為被
    告之妻，即推論於95年6月29日下午3時28分14秒將系爭著作
    修補程式上載至夢幻轉向論壇之人為被告。
  (四)又夢幻轉向論壇「http://php.guestbook.com.tw/b4/profi
    le.php？mforum =rantest」申設者之電子郵件帳號為bbb81
    93.k39988@msa.hinet.net（見他字第265號卷第109頁），
    而bbb8193.k39988@msa.hinet.net之申設人為被告之叔徐偉
    銘，帳寄地址為臺中市○○區○○路18巷15號之3，固有中
    華電信公司客服中心97年4月30日二客7作第00000000001號
    函附卷可參（見他字第265號卷第106-108頁），然查，告訴
    人指稱被告係利用雅虎帳號「bbb8193」與加入夢幻轉向之
    玩家進行聯絡（見他字第265號卷第17頁），且上開論壇自
    稱「耀哥」之人曾以被告之名義與告訴人之職員進行即時通
    話，此有雅虎即時訊息畫面附卷可按（他字第265號卷第53
    頁），經向香港商雅虎資訊股份有限公司函查結果，帳號bb
    b8193之會員登錄資料為「生日：1983年3月5日、身分證字
    號：Ｚ000000000，通訊電話00-0000000，行動電話：無、通
    訊地址：疑似被盜、creatIP為:61.67.244.148。惟囿於網
    際網路之特性，本公司無法保證該等資料為完整且真實」，
    亦有香港商雅虎資訊股份有限公司臺灣分公司97年3月12日
    雅虎資訊（97）字第0308號函各1紙附卷可憑（見他字第265
    號卷第70頁），上開通訊電話核與被告所使用之00-0000000
    0並不相同（見他字第265號卷第98頁），且其所使用之IP位
    址亦與被告之妻黃郁晴所申請之「220.134.36.99」不同，
    另參以證人徐偉銘亦陳稱：伊聽甲○○說過他身分證有掉過
    ，後來陸續就接到警方通知調查等語（見他字第265號卷第
    104 頁），是以上開會員帳號申請人所留之生日、身分證號
    碼雖與被告相同，然上開資料既有被盜用之可能，即難遽認
    上開會員帳號確為被告所實際使用。
六、綜上所述，檢察官所提出之證據尚無從使本院就被告確有重
    製並公開傳輸系爭著作，而涉犯著作權法第92條之擅自以公
    開傳輸之方法侵害他人之著作財產權罪嫌為有罪之確信，此
    外，復查無其他積極證據足資證明被告確有公訴人所指重製
    或公開傳輸犯行，原審就此部分為被告無罪判決之諭知，經
    核並無違誤。檢察官上訴指摘原判決不當，請求撤銷改判，
    為無理由，應予駁回。
據上論結，應依刑事訴訟法第368 條，判決如主文。
本案經檢察官鍾鳳玲到庭執行職務。
中    華    民    國    98    年     11   月   16     日
                智慧財產法院第一庭
                            審判長法  官  李得灶
                                  法  官  王俊雄
                                  法  官  林欣蓉
以上正本證明與原本無異。
不得上訴。
中    華    民    國    98    年     11   月   16     日
                                  書記官  周其祥


司法院資訊處製作；財團法人民間司法改革基金會備份。
